【裁判字號】    89,台上,2540
【裁判日期】    890510
【裁判案由】    盜匪等罪
【裁判全文】
最高法院刑事判決                              八十九年度台上字第二五四○號
    上   訴   人  台灣高等法院台中分院檢察署檢察官
    上訴人即被告  乙○○
    被        告  甲○○
右上訴人等因被告等盜匪等罪案件，不服台灣高等法院台中分院中華民國八十八年十
一月三十日第二審判決（八十八年度上訴字第二二九三號，起訴案號：台灣台中地方
法院檢察署八十七年度偵字第二一六五四號），提起上訴，本院判決如左：
    主  文
原判決關於乙○○、甲○○部分撤銷，發回台灣高等法院台中分院。
    理  由
本件原判決認定上訴人即被告乙○○於民國八十七年六月十二日二十二時許，在台中
市○○路上之「人魚姬酒店」前，見坐在車牌號碼Ｈ四－八九九○號自小客車內之洪
芳哲已經酒醉，車門未關，竟意圖為自己不法之所有，乘機將該部自小客車連同洪芳
哲開往台中縣龍井鄉竹坑村之公墓，在靈骨塔前之水池旁停車後，欲強取洪芳哲身上
之財物，洪芳哲因而醒來反抗，乙○○見難以得逞，為遂強盜之目的，又基於普通傷
害之故意，持不明物品毆打洪芳哲之頭部，致其受有腦挫傷、腦震盪、頭枕部、臉部
及上下唇撕裂傷等傷害，至不能抗拒後，強取其身上之現金新台幣（下同）七萬元及
其所戴用之手錶一只、鑽石戒子一枚，並於得手後將洪芳哲推下車，駕駛該部自小客
車逃逸，且將車棄置在台中縣沙鹿鎮○○路旁，再取走洪芳哲置於車內之皮包一個（
內有客戶電話簿、皮夾一個、身分證、健保卡、汽、機車駕駛執照與名片）、付款人
為前台中區中小企業銀行大竹分行之空白支票一本（約三十八張），及000－00
0000號行動電話手機一具。其後乙○○於八十七年七月間，在台中縣沙鹿鎮某處
，委由不知情之第三者同時盜刻如原判決附表一所示「洪芳哲」、「施崇興」、「周
庸居」等三枚印章，足生損害於洪芳哲等三人，隨即於同年七月間某日，在其台中市
○○○街之租住處，意圖供行使之用，自上開盜匪所得之空白支票中，同時蓋用上述
三人之偽造印文，而偽造如原判決附表二所示付款人均為台中區中小企業銀行之五紙
支票，其中除以周庸居之名義偽造一紙外，另以洪芳哲之名義接續偽造二紙，亦以施
崇興之名義接續偽造二紙（詳如該附表二所示）。乙○○並將該附表二編號一至四等
支票，於八十七年七月間，在其胞兄即被告甲○○位於台中縣沙鹿鎮○○○路一一二
巷十九號之住處，交給甲○○，託其代為購買毒品，甲○○明知上開支票係屬贓物仍
予收受，再命亦不知情之妻子蕭淑姿轉交給黃樹斌（由檢察官另案偵辦），以支付購
買毒品之代價；另將該附表二編號五之支票，於八十七年七月下旬，在台中縣龍井鄉
○○村○○路附近，交給不知情之楊志鴻為其調現，楊志鴻再轉向楊志富，楊志富再
轉向陳貴盟調得現金，而利用其等對外使用該五紙偽造之支票，至剩餘之空白支票則
均被乙○○燒燬。嗣因該五張支票輾轉流至不知情之陳貴盟、陳君慶處，經其等提示
後，為警尋線查悉上情，並於八十七年十月二十三日上午十時許，由乙○○帶同在其
台中市○○○路二○○號五樓之租住處起出洪芳哲之手錶一只（業已發還被害人），
乙○○另將上開行動電話手機贈與童永銘（該手機因童永銘違反電信法一案，扣於台
灣台中地方法院檢察署八十七年偵字第一三○四六號中）使用，七萬元已花用完峻，
其餘除鑽石戒子以外之物品（客戶電話簿、皮夾一個、身分證、健保卡、汽、機車駕
駛執照與名片、空白支票一本約三十八張除該附表二之五張外）業已丟棄滅失等情。
因而依檢察官之上訴，撤銷第一審關於被告等部分之判決，改判依想像競合犯、牽連
犯規定從一重論處乙○○意圖為自己不法所有，以強暴致使不能抗拒而取他人之物（
累犯）罪刑及甲○○收受贓物罪刑；並以乙○○之上訴逾期，駁回其上訴，固非無見
。
惟查：(一)、被告甲○○於警訊時供稱乙○○拿原判決附表二編號一至四號之支票給伊
，託伊購買海洛因，伊持向黃樹斌購買海洛因後，大部分交給乙○○，少部分自己吸
食等語（見偵查卷第二十四頁背面、第二十五頁）。蕭淑姿於警訊中供稱其夫即甲○
○叫伊將上開支票交給黃樹斌後，黃某會將毒品交給甲○○，甲○○再轉交乙○○等
語（見偵查卷第三十二頁背面、第三十三頁）。被告乙○○於警訊亦供承拿上述四張
支票請甲○○購買毒品（見偵查卷第二十頁背面）。上開供述如果無訛，則被告甲○
○除涉犯收受贓物外，似牽連涉犯施用第一級毒品罪，被告乙○○亦似牽連涉犯持有
或施用第一級毒品罪。究竟實情如何？原審未進一步詳查、說明，遽行判決，顯有可
議。(二)、期間之計算依民法之規定，刑事訴訟法第六十五條定有明文，而一定期間內
應為意思表示者，其期間之末日為星期日、紀念日或其他休息日時，依民法第一百二
十二條規定，既應以其休息日之次日代之，則關於刑事訴訟法計算法定期間時，如果
期間之末日及其翌日均為上述之休息日，即均應不予算入。本件被告乙○○經第一審
判決後，於八十八年九月十六日收受第一審判決正本，其上訴期間應算至同年月二十
六日屆滿，惟是日為週休日，翌日（二十七日）又為星期日，均為休息、例假日，不
應算入法定上訴期間，乙○○於同年月二十八日具狀提起第二審上訴，自非逾期，原
審誤認其上訴逾期，逕予駁回上訴，於法自屬違背。上開違誤，或為上訴意旨所指摘
，或為本院得依職權調查之事項，應認有發回更審之原因。
據上論結，應依刑事訴訟法第三百九十七條、第四百零一條，判決如主文。
中      華      民      國    八十九    年      五      月      十      日
                              最高法院刑事第九庭
                                  審判長法官  張  信  雄
                                        法官  賴  忠  星
                                        法官  張  清  埤
                                        法官  張  淳  淙
                                        法官  陳  世  雄
      右正本證明與原本無異
                                              書  記  官
中      華      民      國    八十九    年      五      月     十二     日


司法院資訊處製作；財團法人民間司法改革基金會備份。
